臺灣板橋地方法院刑事判決　　　　　　 100年度訴字第1210號
公　訴　人　臺灣板橋地方法院檢察署檢察官
被　　　告　陳明微
上列被告因違反毒品危害防制條例案件，經檢察官提起公訴（
100 年度毒偵字第2562號），被告於準備程序中就被訴事實為有
罪之陳述，經本院合議庭裁定改以簡式審判程序審理，判決如下
：
    主  文
陳明微施用第一級毒品，累犯，處有期徒刑拾月。
    事  實
一、陳明微前於民國90年間因施用毒品案件，經臺灣臺中地方法
    院以90年度毒聲字第678 號裁定送勒戒處所施以觀察、勒戒
    ，因認有繼續施用毒品傾向，復由臺灣臺中地方法院以90年
    度毒聲字第1946號裁定令入戒治處所施以強制戒治，於91年
    4 月17日戒治期滿出所，並由臺灣臺中地方法院檢察署檢察
    官於91年9 月4 日以91年度戒毒偵字第387 號為不起訴處分
    確定。又於上開強戒治制執行完畢5 年內之94年間因施用毒
    品案件，經本院以94年度簡字第1705號判處有期徒刑5 月確
    定；另於95年間因贓物案件，經臺灣臺中地方法院以94年度
    簡字第49號判處有期徒刑6 月，嗣經同院以95年度簡上字第
    296 號駁回上訴確定。上開2 案經臺灣臺中地方法院以96年
    度聲減字第132 號裁定各減為有期徒刑2 月又15日、3 月，
    並定應執行有期徒刑5 月確定，嗣於96年7 月16日因徒刑執
    行完畢出監。又於97年間因施用第一、二級毒品等案件，經
    本院以97年度訴字第4628號各判處有期徒刑8 月、5 月，並
    定應執行有期徒刑11月確定；復於97年間因施用毒品案件，
    經本院以97年度訴字第4959號判決判處有期徒刑8 月確定；
    再於98年間因恐嚇案件，經本院以98年度簡字第2638號判決
    判處有期徒刑5 月，減為有期徒刑2 月又15日確定。上開3
    案經本院以98年度聲字第5199號裁定定應執行有期徒刑1 年
    6 月確定，甫於99年8 月23日因縮刑期滿執行完畢。詎陳明
    微竟不知戒絕毒品，竟於上開強制戒治執行完畢釋放後5 年
    內再犯施用毒品案件經法院科刑處罰後，基於施用第一級毒
    品海洛因及第二級毒品甲基安非他命之犯意，於100 年2 月
    26日或27日內之某時，在新北市○○區○○路某處，以將海
    洛因、甲基安非他命放入玻璃球內一併燒烤吸食煙霧之方式
    ，同時施用海洛因及甲基安非他命1 次（起訴書略載時間、
    方式部分，應予補充），嗣於100 年3 月1 日23時20分許，
    在新北市○○區○○路146 巷1 號前，因其形跡可疑為警盤
    查後，發覺其為毒品列管人口，徵其同意採集其尿液檢驗結
    果呈安非他命類及鴉片類陽性反應，始悉上情。
二、案經新北市政府警察局中和第二分局報告臺灣板橋地方法院
    檢察署檢察官偵查起訴。
    理  由
一、本案被告陳明微所犯為死刑、無期徒刑或最輕本刑為3 年以
    上有期徒刑以外之罪，其於準備程序中就被訴事實為有罪之
    陳述，經法官告知簡式審判程序之旨，並聽取公訴人之意見
    後，依刑事訴訟法第273 條之1 第1 項規定，裁定由受命法
    官獨任進行簡式審判程序，合先敘明。
二、上開事實，業據被告陳明微於偵查中及本院審理時均坦承不
    諱，且被告為警查獲時採尿送驗結果，分呈嗎啡（即海洛因
    水解後之反應）、甲基安非他命之陽性反應，有新北市政府
    警察局中和第二分局查獲違反毒品危害防制條例案件犯嫌代
    碼對照表、臺灣檢驗科技股份有限公司100 年3 月16日UL/2
    011/00000000號濫用藥物檢驗報告各1 紙在卷可證。再現今
    實務上辦理毒品案件，常用檢驗尿液中是否含有毒品反應之
    方法有免疫學分析法和層析法兩類。尿液初步檢驗係採用免
    疫學分析法，由於該分析法對結構類似之成分，亦可能產生
    反應，故初步檢驗呈陽性反應者，需採用另一種不同分析原
    理之檢驗方法進行確認。經行政院衛生署認可之檢驗機構係
    採用氣相層析質譜儀分析法（GC /MS）；以氣相層析質譜儀
    分析法進行確認者，均不致產生偽陽性反應。再查施用海洛
    因、甲基安非他命後，其於尿液中排出之最長時限，受施用
    劑量、施用方式、個人體質及其代謝情況等因素影響，因個
    案而異，施用海洛因、甲基安非他命一般可檢出之最長時間
    為海洛因服用後2 至4 天、甲基安非他命服用後1 至4 天，
    此觀諸行政院衛生署管制藥品管理局92年3 月10日管檢字第
    0920001495號函文意旨自明，而本案被告所採集之尿液，經
    依酵素免疫分析法初步篩檢，再依氣相層析質譜儀分析法確
    認，分呈施用海洛因後之嗎啡陽性及甲基安非他命反應已如
    上述，並有上開檢驗報告1 紙可憑。上開事證，核與被告自
    白相符，從而被告於100 年3 月2 日0 時32分為警採尿之2
    、4 日前即100 年2 月26日或27日，確有施用第一級毒品海
    洛因及第二級毒品甲基安非他命之犯行甚明。
三、按毒品危害防制條例於92年7 月9 日修正公布，其中第20條
    、第23條將施用毒品之刑事處遇程序，區分為「初犯」、「
    5 年內再犯」、「5 年後再犯」，而依立法理由觀之，僅限
    於「初犯」、「5 年後再犯」，始應先經觀察、勒戒或強制
    戒治程序，倘被告於5 年內已再犯，經依法追訴處罰，縱其
    第三次（或第三次以上）再度施用毒品之時間，在初犯經觀
    察、勒戒或強制戒治執行完畢釋放5 年以後，已不合於「5
    年後再犯」之規定，且因已於「5 年內再犯」，顯見其再犯
    率甚高，原實施觀察、勒戒或強制戒治，已無法收其實效，
    即應依該條例第10條規定處罰，最高法院95年5 月9 日95年
    度第七次及97年9 月9 日97年度第五次刑事庭會議決議可資
    參照。經查，被告前於90年間因施用毒品案件，經臺灣臺中
    地方法院以90年度毒聲字第678 號裁定送勒戒處所施以觀察
    、勒戒，因認有繼續施用毒品傾向，復由臺灣臺中地方法院
    以90年度毒聲字第1946號裁定令入強制處所施以強制戒治後
    ，於91年4 月17日戒治期滿出所，並由臺灣臺中地方法院檢
    察署檢察官於91年9 月4 日以91年度戒毒偵字第387 號為不
    起訴處分確定；又於上開強戒治制執行完畢5 年內之94年間
    因施用毒品案件，經本院以94年度簡字第1705號判處有期徒
    刑5 月確定，此有臺灣板橋地方法院檢察署刑案資料查註紀
    錄表及臺灣高等法院被告前案紀錄表各1 份在卷可參。是被
    告於觀察、勒戒及強制戒治執行完畢釋放後，5 年內已再犯
    施用毒品案件，經本院判處經法院判處罪刑確定，則其再犯
    本件施用毒品案件，即非屬該條例第20條第3 項所稱「5 年
    後再犯」之情形，檢察官自應依法追訴。從而，本件事證明
    確，被告犯行應堪認定。
四、查海洛因及甲基安非他命分屬毒品危害防制條例第2 條第2
    項第1 款、第2 款所稱之第一級、第二級毒品，均不得持有
    、施用，被告陳明微竟持以施用，核其所為，係犯同條例第
    10條第1 項之施用第一級毒品罪及同條例第2 項之施用第二
    級毒品罪。被告施用前持有海洛因及甲基安非他命之低度行
    為，應為施用之高度行為所吸收，均不另論罪；其同時施用
    第一級毒品海洛因及第二級毒品甲基安非他命，係以一行為
    觸犯2 罪名，為想像競合犯，應從一重處斷。查被告前有如
    事實欄一所示之論罪科刑執行前科，有臺灣高等法院被告前
    案紀錄表1 份在卷可按，其受有期徒刑之執行完畢後，5 年
    之內故意再犯有期徒刑以上之罪，為累犯，應依刑法第47條
    第1 項之規定加重其刑。至公訴意旨雖認被告所犯施用第一
    、二級毒品2 罪間，犯意各別，罪名互異，應予分論併罰，
    惟被告已於本院準備程序時自承係將海洛因、甲基安非他命
    放入玻璃球內一併燒烤吸食煙霧之方式，同時施用海洛因及
    甲基安非他命等語，而海洛因、甲基安非他命均可以燒烤吸
    食煙霧之方式施用，有法務部法醫研究所97年3 月11日法醫
    毒字第0970001133號函在卷可佐，依卷內事證並無從認定被
    告係分別施用海洛因及甲基安非他命，是尚難認被告有分別
    施用該2 種毒品之情，公訴人前開所認，容有誤會，併予敘
    明。爰審酌被告素行非佳，此有卷附之臺灣高等法院被告前
    案紀錄表1 份可參，其經觀察勒戒後，仍未能戒絕毒品，顯
    見其無悔改之意，惟念其施用毒品之次數僅1 次、犯罪後坦
    認犯行，態度尚稱良好等一切情狀，量處如主文所示之刑。
據上論斷，應依刑事訴訟法第273 條之1 第1 項、第299 條第1
項前段，毒品危害防制條例第10條第1 項、第2 項，刑法第11條
前段、第55條、第47條第1 項，判決如主文。
本案經檢察官洪國朝到庭執行職務。
中    華    民    國   100    年    7     月    29    日
                  刑事第十庭  法  官  陳海寧
以上正本證明與原本無異。
如不服本判決應於收受本判決送達後10日內向本院提出上訴書狀
，其未敘述上訴理由者，並得於提起上訴後10日內向本院補提理
由書狀（均須按他造當事人之人數附繕本）「切勿逕送上級法院
」。
                              書記官  馮得弟
中    華    民    國   100    年    7     月    29    日
附錄本案論罪科刑法條
毒品危害防制條例第10條
施用第一級毒品者，處 6 月以上 5 年以下有期徒刑。
施用第二級毒品者，處 3 年以下有期徒刑。